【裁判字號】    99,上訴,2344
【裁判日期】    991117
【裁判案由】    妨害自由
【裁判全文】
臺灣高等法院刑事判決                99年度上訴字第2344號
上  訴  人    甲○○
即  被  告
上列上訴人即被告因妨害自由案件，不服臺灣板橋地方法院九十
八年度訴字第三四一二號，中華民國九十九年五月七日第一審判
決（起訴案號：臺灣板橋地方法院檢察署九十八年度偵字第七七
五八號），提起上訴，本院判決如下：
    主  文
上訴駁回。
甲○○緩刑肆年，並應依本院九十九年度附民字第二七三號和解
筆錄之內容向被害人乙○○支付新台幣柒拾萬元之賠償。
    事實及理由
一、本案經本院審理結果，認原審以被告甲○○涉犯共同剝奪被
    害人乙○○行動自由二罪，分別判處有期徒刑六月、八月，
    並定應執行有期徒刑壹年，認事用法均無違誤，量刑亦稱妥
    適，應予維持，乃引用原判決書所載之事實、証據及理由（
    如附件）。
二、上訴人即被告狀載上訴意旨略以：九十八年二月五日被告係
    與告訴人相約協商工程款事宜，當天有請楊擴舉律師到場擬
    定還款協議內容，並有員工進出，告訴人前後指訴不同，縱
    認被告有恐嚇乙○○之行為，但未限制其行動自由，告訴人
    或係因自己感到畏懼，消極的配合，難謂被告積極以非法方
    法剝奪告訴人之行動自由。另同年三月七日係因被告遲不依
    前約給付，同意友人主動幫忙處理債務，嗣其僅係依友人通
    知到場簽和解書後即離去，不知當日狀況，自無恐嚇或剝奪
    被告訴人行動自由之情，上訴請求撤銷原判決，諭知被告無
    罪等語。
三、經查：
    (一)被告於九十八年二月五日之犯行，業據証人即與告訴人同
      往核對工程款之郭梨妃結証：其與告訴人於上午十一時許
      至被告光又美公司核款，告訴人被叫至被告辦公室內，其
      均在會議室內等候，期間曾見告訴人臉色蒼白出來稱被告
      要求重算，否則將對其不利；又在會議室聽到被告罵人聲
      音，過許久打告訴人電話又都關機，無法聯絡，至下午五
      時許乃先自行離開，並以電話求助楊擴舉律師（原審卷第
      一五０～一五一頁審判筆錄）。核與証人楊擴舉律師亦結
      証：當日下午一時許，郭梨妃有來電稱告訴人被困在被告
      辦公室內，問其該怎麼辦，其去電被告了解狀況，被告稱
      其正在處理，俟處理完再說，下午二時許，其即建議郭梨
      妃等候，如久候不到告訴人電話則先回公司，其即另赴會
      議，其未曾入被告辦公室查看，或代草擬還款協議，但曾
      聽光又美公司櫃台小姐說被告辦公室裡有二、三人拿著類
      似球棒的東西，辦公室氣氛很不好。至下午五時卅分許，
      接告訴人來電稱被迫簽本票，其有建議報警等情（原審卷
      第一二六～一二八頁審判筆錄），大致相符。另參以告訴
      人被帶往刷卡取現之金鳳銀樓員工王琢惠結証：二月五日
      當天下午五時許，告訴人是由三人帶往，一人在車上，一
      人於門口等候，另一人很凶悍，看起來像流氓的帶告訴人
      入內指示告訴人刷卡買黃金，再賣回取走現金五萬四千元
      ，因感覺告訴人很害怕及均受控制故印象深刻（偵卷第二
      七七～二七八頁訊問筆錄；原審卷第一二九～一三０頁審
      判筆錄）等情。足認告訴人指訴遭剝奪行動自由約六小時
      非為虛捏，被告犯行事証明確。
    (二)被告於九十八年三月七日之犯行，同案被告賴柏彰稱係前
      晚經被告通知前往協商債務，其夥同郭耿偟、傅信誌到場
      時，被告及告訴人均已抵茶棧，渠等僅在隔壁桌泡茶聊天
      一情，核與被告稱係友人賴柏彰主動幫忙，且其係事後接
      通知到場簽和解書後離去等情，均不相符，自無足採。況
      現場証人丙○○結証：其載告訴人方抵茶棧，即有二人架
      住告訴人進入包廂，嗣被告帶多人進來，除出言威脅並將
      檳榔渣倒向告訴人，亦有人出手毆打告訴人臉頰，要告訴
      人簽東西及打電話籌錢，嗣被告叫人押其與告訴人去取款
      ，後方另有一車跟隨，至於輔仁大學遭警當場逮獲被告等
      人（原審卷第一００～一０三頁審判筆錄）等情。並與証
      人莊家駿結証：告訴人打電話向其湊錢，其因查覺有異，
      與告訴人約以咳嗽二聲暗示需幫忙報案，嗣於告訴人與傅
      信誌抵輔仁大學向其拿錢，由警察上前逮捕被告（原審卷
      第一０三背面～一０四頁審判筆錄）一節互核相符。是被
      告辯稱其不知友人所為云云，顯無足採，犯行亦堪認定。
    綜上被告仍執前詞上訴否認犯行，均無足採，況被告嗣於本
    院審理中已為認罪，上訴更顯無理由，應予駁回。
四、末查，本案兩造係因工程款之糾紛而起，証人楊擴舉律師亦
    証稱係因雙方認知差異，於本院審理中，被告並業與告訴人
    就本件妨害自由之刑事部分願賠償告訴人七十萬元，並簽立
    和解筆錄在卷，告訴人亦表原諒，此有和解筆錄一件在卷可
    按。而被告前未曾因故意犯罪而受有期徒刑以上刑之宣告，
    此有本院被告前案紀錄表一件在卷可稽，兩造係因工程款民
    事糾紛而起爭議，並已約妥另循民事途逕合法解決紛爭，被
    告經此偵審程序，應已知所警惕，信無再犯之虞，本院因認
    其所受刑之宣告，以暫不執行為當，併均予宣告緩刑四年，
    以啟自新。惟被告就本件刑事部分賠償七十萬元，係分期給
    付，為維告訴人權益及約束被告之履行，乃於緩刑之宣告附
    記被告仍應依和解筆錄履行給付，如有違反，即得撤銷其緩
    刑之宣告。
五、據上論結，應依刑事訴訟法第三百六十八條、第三百六十四
    條、第三百七十三條、刑法第七十四條第一項第一款、第二
    項第三款，判決如主文。
本案經檢察官李叔芬到庭執行職務。
中    華    民    國   九十九 年   十一   月   十七   日
                  刑事第四庭審判長法  官  陳筱珮
                                  法  官  孫惠琳
                                  法  官  陳玉雲
以上正本證明與原本無異。
如不服本判決，應於收受送達後十日內向本院提出上訴書狀，其
未敘述上訴之理由者並得於提起上訴後十日內向本院補提理由書
（均須按他造當事人之人數附繕本）。「切勿逕送上級法院」。
                                  書記官  吳玉華
中    華    民    國    99    年    11    月    17    日
附錄：本案論罪科刑法條
刑法第302 條（剝奪他人行動自由罪）
私行拘禁或以其他非法方法，剝奪人之行動自由者，處5 年以下
有期徒刑、拘役或3 百元以下罰金。
因而致人於死者，處無期徒刑或7 年以上有期徒刑，致重傷者，
處3 年以上十年以下有期徒刑。
第 1 項之未遂犯罰之。

司法院資訊處製作；財團法人民間司法改革基金會備份。
